【裁判字號】    90,裁,598
【裁判日期】    900810
【裁判案由】    採取土石
【裁判全文】
最  高  行  政  法  院  裁  定                      九十年度裁字第五九八號
    原      告  林智雯即振成砂石商行
    被      告  宜蘭縣政府
    代  表  人  劉守成
右當事人間因採取土石事件，原告不服經濟部中華民國八十九年四月十八日經八九訴
字第八九○八六六○四號再訴願決定，提起行政訴訟。本院裁定如左︰
    主  文
原告之訴駁回。
訴訟費用由原告負擔。
    理  由
按提起訴願，以有行政處分之存在為前提要件；所謂行政處分者，係指行政主體，基
於職權，就具體事件，所為發生公法上法律效果之單方行政行為而言，為修正前訴願
法第一條、第二條所規定。至行政機關所為單純事實之敘述（或事實通知）或理由之
說明，既不因該項敘述或說明而生何法律上之效果者，自非行政處分，人民即不得對
之提起訴願，本院四十四年判字第十八號、六十二年裁字第四十一號著有判例。本件
原告不服被告八十八年五月十一日八八府建水字第五二八五八號及八十八年八月十日
八八府建水字第八五六四二號函，提起行政救濟程序。查被告上開函復意旨略以：「
為貴行申請使用本縣南澳鄉○○段七三六號附近和平溪河川公地採取土石案，詳如說
明；說明二、查本案申請地點和平溪，已劃歸為省管河川，自八十八年二月一日起，
非屬本府權責管理範疇」等語。查該函係說明因和平溪已劃歸為省管河川，被告已無
管理權限而已，並未就原告之請求為准駁致生公法上之法律效果，揆諸上揭說明，該
函尚非行政處分。原告雖主張其聲請本案土石採取許可，係於和平溪劃歸台灣省前之
八十六年間，應依當時之舊法令為准駁，且本件被告八十六年間第一次駁回原告聲請
之處分，業經一再訴願決定撤銷在案，被告此次重為處分，自應受撤銷意旨之拘束，
不得認此次函復為非行政處分云云。查原處分經撤銷後回復為被告處分前之狀況，此
時被告因法令變更或政府組織調整，致已無處理權限，原處分機關應移送繼受其職掌
之機關辦理，被告函知原告其已無權責處理，顯屬一種事實之通知，不具行政處分之
性質，自不因該函係重為處分而異其性質，又該通知既不生准駁之實體上之法律效果
，尚不生違反訴願決定撤銷原處分意旨之問題。至本件聲請應否准許及應適用舊法令
或新法令，均屬有權受理機關為處分時審酌之事項，尚難作為爭執本件非行政處分之
事由。從而原告之主張核無可採，一再訴願決定以本件非行政處分加以駁回，並無不
合，原告復提起行政訴訟，自非合法，應予駁回。
據上論結，本件原告之訴為不合法，爰依行政訴訟法施行法第二條、行政訴訟法第一
百零七條第一項第十款、第一百零四條、民事訴訟法第九十五條、第七十八條，裁定
如主文。
中    華    民    國      九十      年      八        月      十        日
                    最 高 行 政 法 院  第 一 庭
                                審 判 長 法  官      黃  綠  星
                                         法  官      黃  合  文
                                         法  官      蔡  進  田
                                         法  官      黃  璽  君
                                         法  官      廖  宏  明
右  正  本  證  明  與  原  本  無  異
                                         法院書記官  彭  秀  玲
中    華    民    國      九十      年      八        月      十三      日


司法院資訊處製作；財團法人民間司法改革基金會備份。
